臺灣臺北地方法院刑事判決　　　　　　　100年度易字第288號
公　訴　人　臺灣臺北地方法院檢察署檢察官
被　　　告　廖韋銘
上列被告因傷害等案件，經檢察官提起公訴（99年度調偵字第14
20號），本院判決如下：
    主  文
廖韋銘傷害人之身體，處拘役伍拾玖日，如易科罰金，以新臺幣
壹仟元折算壹日；又以加害生命、身體之事，恐嚇他人致生危害
於安全，處拘役參拾日，如易科罰金，以新臺幣壹仟元折算壹日
；應執行拘役捌拾日，如易科罰金，以新臺幣壹仟元折算壹日。
    事  實
一、廖韋銘與陳基常原互不相識，雙方因參加宜蘭一日遊，於民
    國99年6月30日上午9時30分許，在臺北市○○○路○段民權
    國中與昌吉街間搭乘同一部遊覽車，在遊覽車開往宜蘭途中
    ，雙方因廖韋銘佔據點歌本，不讓其他乘客閱覽以點選歌曲
    而發生爭吵，廖韋銘並稱：「老仔多管閒事（臺語）」等語
    （此部分不另為無罪諭知，詳如後述）。嗣於同日晚間7時
    許，在遊覽車回程沿國道五號（即北宜高速公路）行使，欲
    駛回重慶北路終點站，甫通過雪山隧道時，雙方又發生爭執
    ，廖韋銘竟基於傷害之犯意，徒手毆打陳基常臉部且以腳踢
    陳基常胸部，致陳基常受有上嘴唇1X1公分瘀傷、前胸1.5X1
    公分瘀傷等傷害。廖韋銘經旁人攔阻後，另基於恐嚇之犯意
    ，對陳基常恫稱：「下車時要打死你（臺語）」等語，而以
    此加害生命、身體之事恐嚇陳基常，使陳基常心生畏懼而致
    生危害於安全。
二、案經陳基常訴由臺北市政府警察局萬華分局報請台灣台北地
    方法院檢察署檢察官偵查起訴。
    理  由
一、訊據被告廖韋銘矢口否認有何傷害及恐嚇犯行，辯稱：去程
    其與告訴人陳基常為了歌本發生口角，他罵其是流氓，其才
    很生氣說如果我是流氓你早被打死了，他就很用力拍胸部說
    打我啊，回程告訴人拍其後肩膀，其本能反應起來要打他，
    但他前面站了七、八個人，所以沒有打到他，不知道他的傷
    怎麼來的，和解時他說有去推拿，有可能瘀傷，其沒有傷害
    及恐嚇告訴人云云。經查：
（一）上開犯罪事實，業據證人邱阿月於本院審理時證述：回程
      的時候在車上，告訴人睡著，被告坐在前面，忽然起來往
      座位高高坐下，告訴人因此驚醒，被告走出來，告訴人也
      出來，被告就用拳頭打到告訴人的臉，用腳踢告訴人胸部
      ，經旁人的攔阻，被告還一直要衝過來，被告說你現在下
      車試試看我要把你打死（臺語）等語綦詳（見本院100年3
      月22日筆錄第2頁），並有告訴人之臺北市立聯合醫院仁
      愛院區驗傷診斷書1紙在卷可按（見偵字第21448號卷第13
      頁）。爰審酌證人邱阿月雖係告訴人之妻，然其於本院審
      理時之證述內容與告訴人指訴之情節互核一致，足見證人
      邱阿月證述內容信而有徵，堪予採信。從而，本院既查無
      確切事證足認證人與告訴人有何串證事實，是被告徒以證
      人係告訴人之妻，而認其證述內容不足採等語，尚難採信
      。
（二）被告雖以上開情詞置辯，惟被告於偵查中供稱：「告訴人
      突然拍我的椅背，害我下一跳，我才站起來拍告訴人的椅
      背，他就跑出來走到後面去說我的不是，他說完又回來，
      回來他又拍我後腦，他仗著後面的人支持他他就回來打我
      的後腦，我當然是本能反應就是起來要打他，可是這時車
      上旅客就起來制止，我沒有打到他」云云（見偵字第2144
      8號卷第25頁），於本院審理時供稱：「告訴人拍我椅子
      ，我就踢他椅子，他就起來走到走道中央，遊覽車快速行
      駛他自己站不穩慢慢往後仰，他就爬起來到後面跟其他人
      說我的不是，他靠後面有人支持他，他拍我後肩膀，其本
      能反應他拍我，我就起來要打他，我衝過去但他前面站了
      七、八個人，所以我沒有打到他」云云（見本院100年3月
      22日筆錄第3頁），被告就係「拍」告訴人的椅背或「踢
      」告訴人的椅子、告訴人係拍被告的「後腦」或「後肩膀
      」、係因旅客起來制止或因告訴人前面站了七、八個人才
      沒打到告訴人等情，陳述前後不一，是被告所辯情節，顯
      難遽信。又被告雖辯稱告訴人之傷勢可能是自己用力拍胸
      部或推拿所致，惟不論何者，均不可能致告訴人上嘴唇受
      傷，是被告此部分臆測，亦不可採。
（三）綜上所述，本件事證明確，被告傷害及恐嚇犯行堪予認定
      ，應予依法論科。
二、核被告所為，係犯刑法第277條第1項之傷害罪及同法第305
    條之恐嚇危害安全罪。被告先傷害告訴人，經旁人攔阻後，
    又恐嚇告訴人，2次犯行犯意個別，行為互異，應予分論併
    罰。爰審酌被告與告訴人原互不相識，竟僅因細故即施暴，
    造成告訴人上嘴唇及前胸受傷與心生畏懼之結果，且犯後飾
    詞否認犯罪，迄未與告訴人達成和解，態度難稱良好，並參
    酌被告之素行、犯罪動機、智識程度等一切情狀，分別量處
    如主文所示之刑，並均諭知易科罰金之折算標準及定應執行
    之刑。
三、不另為無罪諭知部分：
（一）公訴意旨認為：被告與告訴人於99年6月30日上午9時30分
      許，在臺北市○○○路○段民權國中與昌吉街間搭乘同一
      部遊覽車，在遊覽車開往宜蘭途中，雙方因被告佔據點歌
      本，不讓其他乘客閱覽以點選歌曲而發生爭吵，被告以「
      老仔多管閒事，你等著瞧（臺語）」等危害生命、身體之
      語恫嚇告訴人，使告訴人心生畏怖，因認被告此部分尚涉
      有刑法第305條之恐嚇危害安全罪嫌。
（二）按刑法第305條所謂致生危害於安全，係指受惡害之通知
      者，因其恐嚇，生安全上之危險與實害而言（最高法院26
      年渝非字第15號判例要旨參照）。
（三）訊據被告否認有檢察官前揭所指恐嚇犯行，辯稱：其沒有
      恐嚇告訴人等語。經查，證人邱阿月於本院審理時證稱：
      「兩人（指被告與告訴人）就吵起來，被告的意思是陳基
      常多管閒事很不高興，被告說老的多管閒事」等語（見本
      院100年3月22日筆錄第2頁），則被告是否有如告訴人所
      訴除說「老仔多管閒事」外，又說「你等著瞧」，已有疑
      異；且本院審酌被告上開言詞、語氣，及證人邱阿月證稱
      被告的意思是陳基常多管閒事等語，亦未提及被告有何使
      人心生畏懼之恐嚇言詞，應係被告告知告訴人不要多管閒
      事之意，在客觀上難認有何對於告訴人之生命、身體、自
      由、名譽、財產，產生安全上之危險與實害可言。是被告
      所為，核與刑法恐嚇危害安全罪之構成要件有間，不得逕
      以該罪論處。此外，復查無其他積極證據足認被告有公訴
      人此部分所指犯行，原應為無罪諭知，惟依公訴意旨認此
      部分與前開恐嚇有罪部分係接續行為，為一罪，爰不另為
      無罪諭知。
據上論斷，應依刑事訴訟法第284條之1、第299條第1項前段，刑
法第277條第1項、第305條、第41條第1項前段、第51條第6款，
刑法施行法第1條之1，判決如主文。
本案經檢察官吳曉婷到庭執行職務。
中    華    民    國   100    年    3     月    29    日
                    刑事第五庭  法  官  蕭清清
上正本證明與原本無異。
如不服本判決應於收受送達後10日內向本院提出上訴書狀，並應
敘述具體理由；其未敘述上訴理由者，應於上訴期間屆滿後20日
內向本院補提理由書（均須按他造當事人之人數附繕本）「切勿
逕送上級法院」。告訴人或被害人如對於本判決不服者，應具備
理由請求檢察官上訴，其上訴期間之計算係以檢察官收受判決正
本之日期為準。
                                書記官  張華瓊
中    華    民    國   100    年    3     月    29    日
附錄本案論罪科刑法條全文
刑法第277條
傷害人之身體或健康者，處3年以下有期徒刑、拘役或1千元以下
罰金。
犯前項之罪因而致人於死者，處無期徒刑或7年以上有期徒刑；
致重傷者，處3年以上10年以下有期徒刑。
刑法第305條
以加害生命、身體、自由、名譽、財產之事，恐嚇他人致生危害
於安全者，處2年以下有期徒刑、拘役或3百元以下罰金。